【裁判字號】    88,訴,1375
【裁判日期】    890308
【裁判案由】    土地所有權移轉登記
【裁判全文】
臺灣臺北地方法院民事判決  八十八年度訴字第一三七五號
    原      告  乙○○
    訴訟代理人  曾國龍律師
    被      告  甲○○      住.
                              .
    訴訟代理人  陳信瑩律師
    送達代收人  陳志雄律師
右當事人間請求土地所有權移轉登記事件，本院判決如左：
    主    文
原告之訴及其假執行之聲請均駁回。
訴訟費用由被告負擔。
    事    實
甲、原告方面：
壹、聲明：
（一）、被告應將其所有坐落台北縣永和市○○段第九五二地號，面積三二三．一三
        平方公尺之土地所有權移轉登記予原告。
（二）、原告願供擔保請准宣告假執行。
貳、陳述：
一、緣原告與被告為姻親，被告於民國五十年間即因買賣取得坐落台北縣永和市○○
    段第九五二地號土地所有權（下稱系爭土地，八十一年地藉圖重側前為永和鎮○
    ○段○○段第二三八地號），並於五十七年間即供原告於其上興建房屋使用，嗣
    於六十四年初，被告因擬移居他處，欲將系爭土地出售予原告，而原告亦因已在
    系爭土地興建房屋居住數年，雙方爰於六十四年元月二月訂定系爭土地之買賣契
    約（被告由其父馮伯誠同意），買賣價金以每坪新台幣（下同）貳仟貳佰元計算
    （當時面積為三０五平方公尺約合九二坪，共約二０二、四００元，雙方以二０
    二０００元作價；原告除於簽約日給付四萬一千元外，另分別於六十四年三月十
    二日給付三萬元，六月九日給付三萬一千元、八月十三日給付三萬元、十月十六
    日給付四萬元，十一月十八日再付三萬元（計付款二０二０００元），原告付清
    全部價款後即忙於事業暫時未向被告主張，而被告一家亦急於移居，遂未能辦畢
    土地產權之移轉，惟原告念及雙方乃姻親且土地亦已由原告使用多年而不以為意
    ，然事隔多年均未見被告蹤影且無法聯絡，而原告利用系爭土地已數十年之久，
    為使土地使用權與所有權之實際狀況合一。爰買賣契約請求判決如訴之聲明。
參、證據：提出土地登記謄本、台北縣永和市公所證明書、買賣契約書、收據、台北
    縣稅捐稽徵處中和分處函、戶籍謄本、死亡證明書、土地所有權狀、台北縣政府
    營利事業登記證、會員證書、照片、台北縣永和市都市計畫土地使用分區證明書
    、授權書為證（以上均影本）。並聲請訊問證人黃江寶玉。
乙、被告方面：
壹、聲明：駁回原告之訴及假執行之聲請。
貳、陳述：
（一）、被告未將系爭土地出售予原告，被告亦未授權父親馮伯誠辦理買賣事宜。原
        告所提出之買賣契約及價金收據，並非真正。證人黃江寶玉固證稱其曾聽聞
        原告詢問證人之母江吳哖是否知道本件土地買賣乙事，其母答曰知道云云，
        但證人黃江寶玉既非親身經歷本件買賣之人，則其所為證言，係傳聞證據，
        並無證據力，不得作為有利原告之證明。從而，原告所提出證據，既不能證
        明兩造間就系爭土地有買賣關係存在，原告之請求顯無理由。
（二）、縱認系爭買賣契約為真正，然該約作成於六十四年一月二日，迄原告起訴時
        ，已逾十五年，亦罹於時效，則原告之請求，亦顯無理由。
    理    由
一、程序方面：按訴訟由被告住所地之法院管轄，被告在中華民國現無住所或住所不
    明者，以其在中華民國之居所，視為其住所，無居所或居所不明者，以其在中華
    民國最後之住所視為其住所。民事訴訟法第一條第一項、第二項訂有明文。查被
    告具中華民國國籍，現已移居美國，在中華民國境內無住所或居所，其在中華民
    國最後之住所為台北市○○○路○段三四七巷三七號乙節，為兩造所不爭，且有
    戶籍謄本、內政部警政署入出境管理局八十八年七月三日八八境信昌字第四三二
    七五號函暨所附出入境申請書縮影本及入出境資料在卷可稽，堪信為真實。揆諸
    首揭規定，本院有管轄權，合先敘明。
二、原告起訴主張：被告於六十四年一月二日出售系爭坐落台北縣永和市○○段第九
    五二地號土地所有權全部予原告，爰依買賣契約請求判決如訴之聲明等語。被告
    則否認曾出售系爭土地予原告，並以縱然兩造間買賣契約成立，原告之請求權亦
    因時效而消滅等語茲為抗辯。
三、按請求權因十五年間不行使而消滅；時效完成後，債務人得拒絕給付，民法第一
    百二十五條本文、第一百四十四條，分別定有明文。查原告主張其係於六十四年
    一月二日向被告買受系爭土地，則自斯時起算，至八十八年二月一日原告提起本
    件訴訟時止，早逾十五年，揆之上開說明，被告對原告據以提起本件訴訟之買賣
    契約請求權為時效之抗辯，而拒絕依原告之請求為給付，即堪採取。從而，原告
    之請求即無理由，應予駁回。其假執行之聲請，亦失所依據，併駁回之。至於兩
    造間之買賣契約是否成立，亦因被告為時效抗辯，無審酌必要，併此敘明。
四、結論：原告之訴為無理由，依民事訴訟法第七十八條判決如主文。
中      華      民      國    八十九    年      三      月      八     日
                            民事第五庭法      官  賴  泱  樺
右為正本係照原本作成
如對本判決上訴，須於判決送達後廿日內向本院提出上訴狀
中      華      民      國    八十九    年      三      月      十三    日
                                      法院書記官  江  婉  容


司法院資訊處製作；財團法人民間司法改革基金會備份。
